臺灣桃園地方法院民事簡易判決
111年度壢簡字第321號
原      告  邱顯欽  
被      告  邱方聖  

上列當事人間請求損害賠償事件，本院於民國111年11月10日言
詞辯論終結，判決如下：
    主    文
一、被告應給付原告新臺幣肆拾參萬元，及自民國一百一十年十
    一月十八日起至清償日止，按年利率百分之五計算之利息。
二、訴訟費用由被告負擔。
三、本判決得假執行。　　
    事實及理由
壹、程序方面
    按簡易訴訟程序訴狀送達後，原告不得將原訴變更或追加他
    訴，但擴張或減縮應受判決事項之聲明者，不在此限。此見
    民事訴訟法第436條第2項準用第255條第1項第3款規定自明
    。經查，本件原告起訴時聲明原為：被告應給付原告新臺幣
    （下同）43萬元，及自96年7月13日起至清償日止，按年利
    率6％計算之利息；嗣於本院民國111年5月10日言詞辯論期日
    ，變更聲明為：被告應給付原告新臺幣（下同）43萬元，及
    自支付命令聲請狀繕本送達翌日起至清償日止，按年利率5％
    計算之利息（見本院卷第27頁），核屬減縮應受判決事項之
    聲明，與前開規定並無不合，應予准許。
貳、實體方面
一、原告主張：被告於民國96年7月11日上午7時至8時許，夥同
    數名年籍不詳之男子，在原告位於桃園市○○區○○路○段000巷
    0號之畫屋中，對原告行搶並取得原告所有之現金43萬元及
    珠寶、翡翠一批。嗣於96年7月13日，兩造於原告之畫屋中
    協商，當日被告與原告達成和解，被告並簽立切結書表示願
    意將賠償原告之上開損失(下稱系爭切結書)，並邀請訴外人
    即當時五權里里長戴雲榮見證。詎被告迄今未依系爭切結書
    之約定，賠償原告之損失，爰依系爭切結書之約定請求被告
    給付43萬元及法定遲延利息等語。並聲明：如前述變更後訴
    之聲明所示。
二、被告則以：系爭切結書確為被告所書寫，惟係原告找人持槍
    脅迫被告所寫，當初出脅迫者已把正本撕掉，原告為何又有
    系爭切結書，且系爭切結書所載見證人戴雲榮當時並未在場
    ，是原告找其朋友來書寫等語，資為抗辯。並聲明：原告之
    訴駁回。
三、得心證之理由：
(一)按稱和解者，謂當事人約定互相讓步，以終止爭執或防止爭
    執發生之契約；和解有使當事人所拋棄之權利消滅及使當事
    人取得和解契約所訂明權利之效力，民法第736條、第737條
    分別定有明文。再按和解內容，倘以他種法律關係替代原有
    法律關係者，則係以和解契約創設新法律關係，故債務人如
    不履行和解契約，債權人應依和解創設之新法律關係請求履
    行，不得再依原有法律關係請求給付(最高法院著有83年台
    上字第620號判例參照)。經查，兩造於96年7月13日書立系
    爭切結書，業據原告提出系爭切結書之影本為證(見支付命
    令卷第5頁)，被告到庭亦不否認曾親自簽具系爭切結書，且
    證人戴雲榮於本院言詞辯論期日亦證稱系爭切結書上見證人
    「戴雲榮」為其所親簽等語(見本院卷第36頁反面)。而觀諸
    系爭切結書之內容係記載被告就7月11日至原告畫室行搶原
    告現金近43萬元及一批珠寶、翡翠等事達成和解，被告願將
    原告所受損失完全負責賠償等語，堪認系爭切結書為兩造就
    被告行搶原告乙事所成立之和解契約。從而，原告依系爭切
    結書請求被告給付43萬元，即屬有據，應予准許。
(三)次按因被詐欺或被脅迫而為意思表示者，表意人固得依民法
    第92條第1項規定撤銷其意思表示，惟主張被詐欺或被脅迫
    而為表示之當事人，應就此項事實負舉證之責任（最高法院
    44年度台上字第75號判例意旨參照）。被告雖抗辯其係於遭
    原告找人脅迫之情形下，簽立系爭切結書，然為原告否認，
    被告自應就此有利於己之事實負舉證之責，惟被告未能提出
    任何證據以實其說，且證人戴雲榮於本院言詞辯論期日亦證
    稱系爭切結書係兩造寫好後，至里長辦公室請其作見證，如
    果當下兩造有爭執，其不可能簽名見證，當時應該是平和之
    情形等語（見本院卷第37頁），是被告所執前揭辯解，洵屬
    無憑，不足採信。
四、末按給付無確定期限者，債務人於債權人得請求給付時，經
    其催告而未為給付，自受催告時起，負遲延責任。其經債權
    人起訴而送達訴狀，或依督促程序送達支付命令，或為其他
    相類之行為者，與催告有同一之效力；前項催告定有期限者
    ，債務人自期限屆滿時起負遲延責任；遲延之債務，以支付
    金錢為標的者，債權人得請求依法定利率計算之遲延利息；
    應付利息之債務，其利率未經約定，亦無法律可據者，週年
    利率為百分之5，民法第229條第2項、第3項、第233條第1項
    、第203條分別定有明文。經查，本件支付命令聲請狀繕本
    係於110年11月17日送達被告，並於110年11月18日生合法送
    達效力，此有本院送達證書在卷可查（見支付命令卷第39頁
    ），是被告應於110年11月18日起負遲延責任。
五、綜上所述，原告依系爭切結書之約定，請求被告給付如主文
    第1項所示，為有理由，應予准許。
六、本件係就民事訴訟法第427條第1項訴訟適用簡易程序所為被
    告敗訴之判決，爰依同法第389條第1項第3款規定，依職權
    宣告假執行。
七、本件事證已臻明確，兩造其餘攻擊與防禦方法均與判決結果
    不生影響，不再一一論述，附此敘明。至被告再次聲請通知
    證人黃棋龍到庭作證，欲證明被告係受脅迫簽立系爭切結書
    部分，因被告曾於111年6月23言詞辯論期日聲請黃棋龍到庭
    作證，本院當庭命被告於111年8月23日言詞辯論期日偕同黃
    棋龍到庭，惟111年8月23日言詞辯論期日黃棋龍並未到場，
    又被告並未陳報黃棋龍應受送達處，且被告現於法務部○○○○
    ○○○○執行中，亦無法偕同黃棋龍到庭，是本院認無在通知黃
    棋龍到庭作證之必要，附此敘明。
八、訴訟費用負擔之依據：民事訴訟法第78條。
中　　華　　民　　國　　111 　年　　11　　月　　24　　日
                  中壢簡易庭      法  官  張博鈞
以上為正本係照原本作成。
如不服本判決，應於送達後20日內，向本院提出上訴狀並表明上
訴理由，如於本判決宣示後送達前提起上訴者，應於判決送達後
20日內補提上訴理由書（須附繕本）。
如委任律師提起上訴者，應一併繳納上訴審裁判費。
中　　華　　民　　國　　111 　年　　11　　月　　24　　日
                                  書記官  張季容